【裁判字號】    88,訴,910
【裁判日期】    890114
【裁判案由】    山坡地保育條例等
【裁判全文】
臺灣板橋地方法院刑事判決                          八十八年度訴字第九一０號
    公  訴  人  臺灣板橋地方法院檢察署檢察官
    被      告  乙○○
    選任辯護人  李祖麟律師
                王偉凡律師
                陳適庸律師
    被      告  丙○○
                辛○○
    共      同  葉宏基律師
    選任辯護人  曾森雄律師
右列被告等因違反山坡地保育利用條例等案件，經檢察官提起公訴（八十八年度偵字
第四五三號），本院判決如左：
    主  文
乙○○、丙○○及辛○○均無罪。
    理  由
一、公訴意旨略以：被告乙○○明知位於臺北縣林口鄉○○段三塊厝小段二之三、三
    之一地號，即同縣林口鄉○○路五十六巷前之空地，係庚○○等人所有且屬林口
    特定區之山坡地保護區，竟於民國（下同）八十七年十二月十五日（起訴書未予
    載明），意圖為自己不法所有，並基於竊佔傾倒廢土之犯意，指使被告丙○○及
    辛○○分別駕駛車牌號碼ＷＧ－四五七號及ＭＸ－一八五號曳引車，載運廢土瀝
    青塊，傾倒上開地號土地上，經警於同日晚間十時三十分許在上址當場查獲，共
    計傾倒面積０．０二一二公頃，因認被告三人所為，係犯有刑法第三百二十條第
    二項竊佔罪嫌及山坡地保育利用條例第三十四條第一項之罪嫌等語。
二、按犯罪事實應依証據認定之，無証據不得推定其犯罪事實，刑事訴訟法第一百五
    十四條定有明文。又按認定不利於被告之事實，須依積極證據，茍積極證據不足
    為不利於被告事實之認定時，即應為有利於被告之認定，更不必有何有利之證據
    ，最高法院著有三十年上字第八一六號判例甚明。復按山坡地保育利用條例第三
    十四條第一項之規定，固重在保護山坡地，防止濫墾、濫建，但亦含有竊佔罪之
    本質，以未經土地所有權人同意，或對該山坡地無使用權源，竟擅自墾殖或開發
    經營為要件，最高法院八十八年度臺上字第二一四五號判決即闡明此旨。本件公
    訴人認被告三人涉有右揭犯行，無非被告丙○○、辛○○業於警訊及偵查中之供
    述甚詳，並以土地所有權狀、登記簿謄本及測量成果圖等資為論據。訊據被告乙○○固供認被告丙○○、辛○○所傾倒之瀝青塊係出自其工地乙節屬實，惟與被
    告丙○○及辛○○三人均堅決否認有被訴之違反山坡地保育利用條例及竊佔等犯
    行，被告乙○○辯稱：工地現場是丁○○處理，是夜市甲○○找人來要瀝青塊，
    丁○○跟伊要，伊有同意等語，被告丙○○及辛○○則一致辯稱：查獲當天是第
    一次去，且到達時地主就報警查獲，當日並沒有倒等語。
三、經查本件係臺北縣警察局新莊分局林口分駐所警員己○○根據地主報案，遂前往
    現場查獲被告丙○○及辛○○二人，在他人土地上欲傾倒瀝青塊，及現場每星期
    三晚上是夜市，平常是供停車等事實，業據證人己○○於本院調查時到庭結證屬
    實在卷（見本院八十八年七月十四日訊問筆錄），並經檢察官於八十八年二月一
    日會同臺北縣新莊地政事務所人員履勘現場，測得瀝青塊係位於臺北縣林口鄉○○段三塊厝小段二之三、三之一地號，面積共有０．０二一二公頃，有履勘筆錄
    及複丈成果圖在卷可稽，復經本院於八十八年十一月二十九日履勘現場，發現瀝
    青塊仍堆置於相同之位置，有該日之勘驗筆錄及現場照片四幀附卷可佐，足認本
    件前揭地號之土地上，有遭人傾倒瀝青塊之事實無疑。次查被告丙○○及辛○○
    固於警訊及檢察官偵訊中，均供指係由被告乙○○指示而載運瀝青塊前往傾倒云
    云，惟於本院初次訊問時卻翻異前供，一致改稱：是「大胖財」要伊去傾倒，（
    為何在偵查中稱是乙○○？）因不知「大胖財」真實姓名，只知他是乙○○的員
    工云云（見八十八年六月四日訊問筆錄），渠等前後供述不一，被告乙○○果有
    指示被告丙○○及辛○○前往傾倒瀝青塊之情事，非無疑問。且證人甲○○於本
    院調查時到庭結證證稱：伊負責管理二百多家廠商，本來是在馬路邊擺夜市，後
    來人越多就無償使用該塊地，沒與地主簽租約，因當地是紅土，下雨會很泥濘，
    所以希望跟別人要不用錢的瀝青塊來舖上去，後來有一位綽號「老Ｋ」（即丁○○）的人負責處理等語（見八十八年七月二十八日訊問筆錄）。又據參與證人甲○○所召集攤販集團之證人丁○○到庭所為之證述：伊白天在乙○○處打臨時工
    ，做捷運工程之土石工作，晚間是流動性攤販，林口（本案之地點）是星期三固
    定去，下雨天泥巴太多就無法做生意，所以伊提議找人來填瀝青塊，正好伊公司
    有不用錢的，甲○○同意，共送了七、八部車的瀝青塊，伊沒看過丙○○、辛○○去倒過等情（見八十八年六月二十五日訊問筆錄），復依證人即本案前揭地號
    土地之共有人庚○○到庭明確證述：那地方平常夜晚是擺夜市，因地泥濘才需要
    瀝青塊，甲○○是夜市負責人，如果他要倒伊會同意等語（見八十八年七月二十
    八日訊問筆錄），故綜合證人己○○、甲○○、丁○○及庚○○之上揭證述，證
    人甲○○每週三無償於本案前揭地號土地上擺設夜市，有現場夜市擺設狀況之照
    片三幀在卷可按，證人庚○○亦應知之甚詳，則甲○○雖未與土地所有人間簽訂
    使用之租約，亦難謂甲○○使用上開土地未得所有人之同意，否則證人庚○○焉
    有同意甲○○於該地舖設瀝青塊之理？證人甲○○既有使用之權源，則其透過受
    僱於被告乙○○之證人丁○○向之索取瀝青塊前往傾倒，實難謂被告乙○○有為
    自己不法利益之意圖，且亦無擅自傾倒瀝青塊而將本案土地歸於自己實力支配下
    之竊佔犯意，是以被告乙○○前揭所辯各節，核與證人甲○○、丁○○及庚○○
    之證述前後連貫且無相互齟齬之處，應堪認與事實相符而足資採信，不能逕以被
    告丙○○及辛○○警偵訊時之指述，資為不利於被告乙○○之認定基礎。再查被
    告丙○○及辛○○所指之「大胖財」即證人戊○○亦到庭證陳：伊自八十七年五
    月間起受僱於乙○○，在土城機場擔任現場指揮，機場內因挖舊馬路而產生瀝青
    塊載運出去，是我們裡面的臨時工丁○○跟夜市王姓團主談的，伊只知道運到林
    口夜市，伊沒有要被告辛○○及丙○○載運瀝青塊到現場，是丁○○叫的等語（
    見八十八年十月二十七日訊問筆錄），證人戊○○之證述核與證人甲○○、丁○○所述之情節亦大致相符，應堪予採信，足認被告丙○○及辛○○係應證人丁○○之要求而為，渠等於本院調查時改稱受證人戊○○指示載送云云，雖屬無據，
    惟觀諸證人己○○提出查獲被告丙○○及辛○○時，其二人所駕駛之曳引車照片
    ，瀝青塊仍留存於各該車之車斗內，並無傾卸之情事，有照片四幀附卷可查，實
    難謂渠等有何墾殖、占用或開發經營之行為，渠等所辯查獲當日尚未傾倒等語，
    應屬可信。且被告乙○○既無不法之意圖及竊佔之犯意，已如前述，則被告丙○○及辛○○二人與被告乙○○之間，遑論有何犯意之聯絡及行為之分擔，渠等所
    為與山坡地保育利用條例第三十四條第一項之罪（即刑法第三百二十條第二項竊
    佔罪之特別規定）中，「擅自」之構成要件尚屬有間，被告三人前揭所辯各節，
    尚非無可資採信之處。此外，復查無其他積極證據足資證明被告乙○○、丙○○
    及辛○○確有公訴意旨所指之違反山坡地保育利用條例等犯行，揆諸前揭規定及
    最高法院判例、判決之意旨，應屬不能證明被告乙○○、丙○○及辛○○犯罪，
    均應由本院為無罪之諭知。
據上論斷，應依刑事訴訟法第三百零一條第一項前段，判決如主文。
本案經檢察官吳宗光到庭執行職務
中      華      民      國      八十九      年      一    月    十四    日
                                臺灣板橋地方法院刑事第三庭
                                      法  官    陳志揚
右正本證明與原本無異。
如不服本判決，應於判決送達後十日內向本院提出上訴狀 (應附繕本) ，上訴於
臺灣高等法院。
                                      書記官    陳慶樹
中      華      民      國      八十九      年    一    月  二十八    日


司法院資訊處製作；財團法人民間司法改革基金會備份。
